【裁判字號】    99,司家聲,496
【裁判日期】    990730
【裁判案由】    核定遺產管理人報酬
【裁判全文】
臺灣高雄地方法院民事裁定           99年度司家聲字第496號
聲  請  人  余景登律師即被繼承人甲○○之遺產管理人
上聲請人聲請核定遺產管理人報酬事件，本院裁定如下：
    主  文
聲請人任被繼承人甲○○（男，民國○○○年○○月○○○日生
，身分證統一編號：Ｚ000000000號）之遺產管理人之
報酬核定為新臺幣萬元。
程序費用新臺幣壹仟元由被繼承人甲○○之遺產負擔。
    理  由
一、按「遺產管理人，得請求報酬，其數額由親屬會議按其勞力
    及其與被繼承人之關係酌定之。」、「依本法之規定應開親
    屬會議時，由當事人、法定代理人或其他利害關係人召集之
    。」、「親屬會議不能召開或召開有困難時，依法應經親屬
    會議處理之事項，由有召集權人聲請法院處理之。」，民法
    第1183條、第1129條、第1132條第2 項前段分別定有明文。
二、本件聲請意旨略以：聲請人前經本院96年度財管字第144 號
    民事裁定選任為被繼承人甲○○之遺產管理人，嗣依本院97
    年度家催字第61號民事裁定為公示催告，並於民國97年3 月
    7 日刊登於中華日報，以及辦理遺產管理人登記與申報遺產
    稅，另收受高雄市稅捐稽徵處95、96年全期使用牌照稅繳款
    書，申請註銷被繼承人所有汽車（牌照號碼：BO-7342 號）
    之牌照及失竊報案，共代墊款項新臺幣（下同）5,860元。
    茲因遺產管理人之報酬已難期待由親屬會議酌定，爰依法聲
    請本院酌定本件遺產管理人報酬，以便日後向本院民事執行
    處聲請參與分配等語。
三、經查：
  (一)本件被繼承人甲○○死亡後，其繼承人均已拋棄繼承權，且
    未經親屬會議選定遺產管理人，經本院選任聲請人為被繼承
    人之遺產管理人乙節，有本院96年度財管字第144 號民事裁
    定暨確定證明書附卷可稽，堪信為真實。準此，聲請人顯難
    召開親屬會議酌定其管理遺產之報酬，是其本於利害關係人
    之地位，聲請本院酌定報酬，洵屬有據。
  (二)聲請人主張之前揭事實，除上述裁定暨確定證明書外，另據
    其提出被繼承人之遺產清冊、郵政國內匯款執據、本院97年
    度家催字第61號民事裁定、中華日報刊登廣告證明單、廣告
    費收據、財政部高雄市國稅局95年度綜合所得稅各類所得資
    料清單、財產歸屬資料清單、遺產稅免稅證明書、遺產稅不
    計入遺產總額證明書、綜合所得稅核定通知書、營利事業所
    得稅繳款書、財政部高雄市國稅局苓雅稽徵所96年12月24日
    財高國稅苓營所字第0960021026號函、土地謄本、法務部行
    政執行署高雄行政執行處通知、高雄市稅捐稽徵處95、96年
    全期使用牌照稅繳款書、高雄市監理處證明書、高雄市汽車
    燃料使用費繳納通知書為證，堪信為真實。
  (三)本院審酌：被繼承人之遺產經核定其土地總值為90,385元，
    有財政部高雄市國稅局遺產稅免稅證明書附卷可參，其債權
    人僅有稅捐機關，除此之外，尚無其他債權人及受遺贈人為
    報明債權及為願否受遺贈之聲明，足見其遺產法律關係尚難
    繁瑣；以及聲請人業已為閱卷、聲請公示催告、登報、查詢
    被繼承人財產等管理遺產行為；且考量聲請人處理上開事務
    及後續所需時間之久暫、耗費人力之程度及各債權人受償權
    利之保障等一切情狀，認聲請人任被繼承人甲○○遺產管理
    人之報酬金額核定為30,000元（含已代墊費用），即屬適當
    ，爰酌定如主文第1 項所示。
四、末按依法應由關係人（包括聲請人、相對人及其他利害關係
    人）負擔費用者，法院裁定命關係人負擔時，應一併確定其
    數額，非訟事件法第24條第1 項所明定。經核本件聲請事件
    ，應徵之程序費用為1,000 元，依非訟事件法第157 條規定
    ，應由遺產負擔，爰併予確定如主文第2 項所示，附此敘明
    。
五、依非訟事件法第157 條、第24條第1 項，裁定如主文。
六、如對本裁定抗告，須於裁定送達後10日之不變期間內，向本
    院提出抗告狀，並繳納抗告費1,000元。
中    華    民    國    99    年    7     月    30    日
                  家事法庭  司法事務官  林于莙

司法院資訊處製作；財團法人民間司法改革基金會備份。
